【裁判字號】    99,消債抗,108
【裁判日期】    990831
【裁判案由】    更生事件
【裁判全文】
臺灣板橋地方法院民事裁定           99年度消債抗字第108號
抗  告  人  甲○○
上列抗告人依消費者債務清理條例聲請更生事件，對於中華民國
99年6月21日本院99年度消債更字第124號裁定提起抗告，本院裁
定如下：
    主  文
抗告駁回。
抗告費用新台幣壹仟元由抗告人負擔。
    理  由
一、抗告人原聲請更生意旨略以：
    其有不能清償債務之情事，債務總金額為新台幣（下同）59
     9,515元，於民國99年1月22日曾向最大債權金融機構豐
    （台灣）商業銀行股份有限公司（下稱豐銀行）請求共同
    協商債務清償方案，該銀行提出每期8,892元之還款方案。
    惟其臨時工一職，每月收入僅為15,000元，雖於99年1月起
    迄今每月所得增加為21,000元，但受到兆豐產物保險股份有
    限公司（下稱兆豐產物）強制扣薪1/3，每月所得只剩15,00
    0元，惟其每月需支出日常生活費用共14,441元，此外尚需
    扶養支出2,000元，實在難以支付前開協商金額，經銀行以
    聲請人因「未能接受顯足以負擔之還款方案」致協商不成立
    ，爰依消費者債務清理條例（下稱消債條例）第153條請求
    裁定更生等語。
二、本院99年度消債更字第124號裁定（下稱原裁定）意旨略以
    ：
    抗告人之每月收入既足以維持基本生活，及履行債權人提議
    之協商條件，即難認聲請人有何不能清償債務之情事、或有
    何不能清償之虞之情形，故其主張情節既與消債條例第3條
    所定要件不符，其聲請更生自不應准許，爰予駁回等語。
三、抗告人不服原裁定，其提起抗告意旨略以：
    抗告人聲請前置協商未成立及更生駁回，係因未將兆豐產物
    之債權考量進去，該債權在協商範圍外，抗告人收入21,900
    元，若房租不列入計算，每人每月最低生活開銷10,792元，
    加上前置協商8,892元後等於19,684元，但原裁定未加計兆
    豐產物的141,670元債務，若將兆豐產物以前置協商條件辦
    理（以141,670元除以66期，利率10%後為2,146+10%大約600
    元=2,746元），因而以原裁定第4頁計算21,900-10,792-8,
    892=2,216元（兆豐產物最低需繳2,746元已超過所計算剩餘
    金額2,216元）。抗告人隻身上台北打拼需自行租房子，不
    納入支出有違更生原則，抗告人雖有負債，但至少勇敢面對
    要解決，只是匯豐銀行不給抗告人協商的空間，一直堅持要
    分66期利率10%，以抗告人收入減掉支出後根本無力負擔，
    有違消費者債務清理條例的精神，為此提起抗告，求為廢棄
    原裁定等語。
四、經查：
（一）抗告人於99年1月間，以書面向匯豐銀行申請前置協商，
      該行提供月付8,892元、利率10%、共66期之協商方案，然
      因抗告人主張資產管理公司之月付款為8,000元，不願再
      協商金額致無法接受匯豐銀行之協商方案，嗣抗告人於99
      年4月間復向匯豐銀行主張，其對兆豐產物之債務已可比
      照該行之協商條件等語，經該行以前置協商申請已結案為
      由而無法完成協商，此據匯豐銀行函覆本院在卷（見原審
      卷第42至第84頁）。稽此歷程，既然抗告人可負擔匯豐銀
      行提供之前置協商方案，則抗告人應無不能清償或有不能
      清償之虞。
（二）又抗告人每月收入約21,900元，有其提出之合作金庫銀行
      東門分行存摺封面及內頁影本、勞工保險被保險人投保資
      料表等附卷足憑（見原審卷第86頁至第95 頁），扣除行
      政院主計處公告之99年度臺北縣平均每人每月最低生活費
      10,792元後，尚餘11,108元，再扣除匯豐銀行提出協商金
      額之8,892元，剩餘2,216元，與抗告人自行計算每月需繳
      納兆豐產物之2,746元債務，僅差距530元。惟若抗告人與
      兆豐產物達成協商，則此部分之扣薪已無必要，自有餘裕
      支應日常支出。參以抗告人亦曾從事收入較目前工作為多
      之職業（約25,200元至28,800元之間），有中央健康保險
      局保險對象投保歷史列印表可稽（見原審卷第95頁），其
      年僅30歲，年壯力富，乃具有勞動能力之人，現今社會經
      濟型態多元，工作種類之選擇亦豐富、多樣化，抗告人如
      積極謀職增加收入來源，擴充清償能力，實難認其有不能
      清償債務之情事。故原裁定認為本件抗告人有能力依匯豐
      銀行提出之前置協商條件履行，並清償非金融機構債務，
      應無違誤。
（三）況且匯豐銀行檢附抗告人之信用卡消費明細、對帳單等表
      示意見結果，抗告人之消費內容多為高額消費、購買樂器
      、汽車用品、美容美髮、3C電子產品、高額預借現金等非
      日常生活所需之消費（見原審卷第42頁，匯豐銀行99年5
      月20日民事聲明暨陳報狀）。以抗告人之奢侈浪費性消費
      內容，難認其無利用更生程序規避債務應負擔之償還責任
      ，有違誠信原則，本院衡平債權人及債務人之權益，認為
      駁回其更生之聲請，亦無違消債條例之立法目的。
五、末按，前置協商程序之意旨，在使金融機構與債務人就特定
    種類之債務清理事務上，利用法院程序外解決之協商機制，
    為迅速有效之自主性解決。而此一程序之進行，有賴當事人
    間之協力配合，本於誠信為基礎，形成債務清理之共識，各
    當事人自兼負有最大的誠實協力義務，以形成協商成立。綜
    上所述，本件更生之聲請與消債條例第3條所定之更生要件
    未合，而上開欠缺要件無從補正，自應駁回其更生之聲請，
    原裁定駁回抗告人更生之聲請，並無違誤。抗告意旨指摘原
    裁定不當，求予廢棄另為裁定，為無理由，應予駁回，爰裁
    定如主文。
中    華    民    國    99    年    8     月    31    日
                 民事第二庭   審判長法  官  陳麗玲
                                    法  官  連士綱
                                    法  官  陳財旺
正本係照原本作成。
本裁定不得再抗告。
中    華    民    國    99    年    8     月    31    日
                                    書記官    林珊慧

司法院資訊處製作；財團法人民間司法改革基金會備份。
